【裁判字號】    90,訴,22
【裁判日期】    900129
【裁判案由】    過失致死等
【裁判全文】
臺灣板橋地方法院刑事判決                              九十年度訴字第二二號
    公  訴  人  臺灣板橋地方法院檢察署檢察官
    被      告  甲○○
右列被告因過失致死等案件，經檢察官提起公訴（八十九年度偵字第二０五三二號）
，本院判決如左：
    主  文
甲○○從事業務之人，因業務上之過失致人於死，處有期徒刑伍月，如易科罰金，以
參佰元折算壹日。緩刑參年。
    事  實
一、甲○○係設址於基隆市○○區○○街一八七之四號五樓，新榮工程行負責人，為
    從事建築物營造業務之人。因新榮工程行向家甫營造股份有限公司（以下簡稱家
    甫公司）承攬家甫公司自業主福勤建設事業股份有限公司所承接，「福勤建設日
    光大道辦公集合住宅建築新建工程」之「磨地坪、清潔、打石工程」部分之工程
    ，明知雇主對於防止有墜落、崩塌等之虞之作業場所引起之危害，應有符合標準
    之必要安全衛生設備，及雇主對於工作場所有物體飛落之虞者，應設置防止物體
    飛落之設備。嗣甲○○於民國（下同）八十九年八月一日下午十五時四十分許，
    在臺北縣中和市○○路與中興街口，「福勤建設日光大道辦公集合住宅建築新建
    工程」工地Ｃ棟地下四樓電梯坑內，與其所雇用之勞工羅金坤，從事清理電梯坑
    內之廢棄物時，甲○○依當時情形並無不能注意之情事，竟疏於注意前開規定，
    於電梯間內隔層未張掛安全網，代之所鋪之模板亦未鋪滿，復未裝置其他防止物
    體飛落之裝置，致重達約十公斤之槽狀鐵塊飛落電梯間擊中羅金坤所戴之安全帽
    ，羅金坤因此受有頭部外傷，致顱內出血倒地，經甲○○發覺後，即請家甫公司
    工地主任蔡大維等人電請救護車將羅金坤送醫，惟羅金坤仍不治死亡。甲○○於
    犯罪未發經發覺前，向警報案，且自承係羅金坤雇主，自首接受裁判，並在上述
    職業災害發生後，經由家甫公司襄理吳朝金依規定於二十四小時內，向該管檢查
    機關即行政院勞工委員會北區勞動檢查所報告。
二、案經臺灣板橋地方法院檢察署檢察官據報相驗後自動檢舉偵查起訴。
    理  由
一、右開犯罪事實，業據被告甲○○坦承不諱，核與證人蔡大維、吳朝金證述之情節
    相符，並有現場照片三張附卷可稽。又被害人羅金坤確係因上開職業災害導致頭
    部外傷致顱內出血而不治死亡，亦經檢察官督同檢驗員相驗屬實，製有勘驗筆錄
    、相驗屍體證明書、驗斷書在卷可憑。
二、按雇主對於防止有墜落、崩塌等之虞之作業場所引起之危害，應有符合標準之必
    要安全衛生設備，及雇主對於工作場所有物體飛落之虞者，應設置防止物體飛落
    之設備。勞工安全衛生法第五條第五款及勞工安全衛生設施規則第二百三十八條
    分別定有明文。被告係新榮工程行負責人，為從事建築物營造業務之人，對於前
    開規定應知之甚詳。其雇用勞工羅金坤於地下四樓之電梯內清理廢棄物時，就該
    工作場所有物體飛落之虞，應設置防止物體飛落之設備，應無疑問，其依當時情
    形並無不能注意之情事，竟疏於注意前開規定，未為必要之安全設備，致羅金坤
    被飛落物體間接擊中頭部，致顱內出血死亡。行政院勞工委員會北區勞動檢查所
    （以下簡稱勞檢所）亦認被害人直接死亡原因係被飛落物體間接擊中頭部，致顱
    內出血死亡。間接原因為：不安全情況，對於工作場所有物體飛落之虞者，未設
    置防止物體飛之設備。被告違反勞工安全衛生法第五條第一項第五款暨勞工安全
    衛生設施規則第二百三十八條之規定，有勞檢所之職業災害檢查報告書乙份在卷
    可憑。被告就本件意外之發生顯有過失，其過失與被害人之死亡間，有相當因果
    關係。
三、按違反勞工安全衛生法第五條第一項之規定，未於勞工工作場所設置符合安全標
    準之設施，致生同法第二十八條第二項第一款之死亡職業災害者，應依同法第三
    十一條第一項論處。查被告甲○○以建築營造為業，係從事業務之人，且僱用羅
    金坤亦屬勞工安全衛生法所稱之雇主。核被告甲○○所為，係犯勞工安全衛生法
    第三十一條第一項、第五條第一項第五款之雇主未設置安全設施致生死亡之職業
    災害罪及刑法第二百七十六條第二項之業務過失致死罪。其以一行為觸犯上開二
    罪名，應依想像競合犯之規定，從一重之業務過失致死罪論處。其於犯罪未發經
    發覺前，向警報案，且自承係羅金坤雇主，自首接受裁判，應依刑法第六十二條
    前段減輕其刑。爰審酌被告之過失程度，犯罪所造成之損害，事後已與被害人家
    屬達成和解，有和解書在卷可稽，及其品行、生活狀況、智識程度、犯罪後態度
    等一切情狀，量處如主文所示之刑，以資懲儆。再查刑法第四十一條業於九十年
    一月四日經立法院修正通過，並經總統於九十年一月十日公布，而於同年一月十
    二日生效施行，其修正條文為：「犯最重本刑為五年以下有期徒刑以下之刑之罪
    ，而受六個月以下有期徒刑或拘役之宣告，因身體、教育、職業、家庭之關係或
    其他正當事由，執行顯有困難者，得以一元以上三元以下折算一日，易科罰金。
    但確因不執行所宣告之刑，難收矯正之效，或難以維持法秩序者，不在此限。」
    「併合處罰之數罪，均有前項情形，其應執行之刑逾六月者，亦同」，核與修正
    前刑法第四十一條相較，修正後條文顯較有利於被告，故本件既符合修正後刑法
    第四十一條之情形，自應依刑法第二條規定，依修正後刑法第四十一條規定諭知
    易科罰金之折算標準，合此說明。又被告甲○○前未曾受有期徒刑以上刑之宣告
    ，有台灣高等法院檢察署刑案紀錄簡覆表在卷足憑，經此刑之宣告後，應知所警
    惕而無再犯之虞，本院因認其前開所受宣告之刑以暫不執行為當，予以宣告緩刑
    三年，以勵自新。
據上論斷，應依刑事訴訟法第二百九十九條第一項前段，勞工安全衛生法第三十一條
第一項，刑法第十一條、第五十五條、第二百七十六條第二項、第六十二條前段、第
二條第一項前段、第四十一條、第七十四條第一款，罰金罰鍰提高標準條例第一條前
段、第二條，判決如主文。
本案經檢察官伍逸康到庭執行職務
中      華      民      國    九十      年      一      月    二十九    日
                                      臺灣板橋地方法院刑事第四庭
                                          法  官  王  敏  慧
右正本證明與原本無異。
如不服本判決應於送達後十日內向本院提出上訴狀。
                                          書記官  廖  美  紅
中      華      民      國    九十      年      二      月       二     日
附錄本案論罪科刑法條全文：
勞工安全衛生法第三十一條
違反第五條第一項或第八條第一項之規定，致發生第二十八條第二項第一款之職業災
害者，處三年以下有期徒刑、拘役或科或併科新臺幣十五萬元以下罰金。
法人犯前項之罪者，除處罰其負責人外，對該法人亦科以前項之罰金。
刑法第二百七十六條
因過失致人於死者，處二年以下有期徒刑、拘役或二千元以下罰金。
從事業務之人，因業務上之過失犯前項之罪者，處五年以下有期徒刑或拘役，得併科
三千元以下罰金。


司法院資訊處製作；財團法人民間司法改革基金會備份。
